【裁判字號】    97,易,395
【裁判日期】    971111
【裁判案由】    詐欺等
【裁判全文】
臺灣高雄地方法院刑事判決               97年度易字第395號
公  訴  人  臺灣高雄地方法院檢察署檢察官
被      告  乙○○
上列被告因詐欺等案件，經檢察官提起公訴（96年度偵字第
31394 號），本院判決如下：
    主  文
乙○○犯故買贓物罪，處有期徒刑參月，如易科罰金，以新臺幣
壹仟元折算壹日。
    事  實
一、乙○○為址設高雄市○○區○○路14號之中國通信有限公司
    負責人，前於民國95年間，因故買贓物案件，經本院以95年
    度訴字第2584號判處有期徒刑4 月，緩刑2 年確定。詎於緩
    刑期間內，猶不知悔改，明知甲○○所持有之銀色MOTOROLA
    牌V3型行動電話1 支係來路不明之贓物（為丙○○所有，於
    96年8 月21日下午3 時30分許，遭甲○○搶奪之物，甲○○
    涉犯搶奪部分，業經本院判處有期徒7 月確定），竟基於故
    買贓物之犯意，於民國96年8 月23日中午12時許，在上址通
    訊行內，以明顯低於市價之新臺幣（下同）100 元，向甲○○購入該支行動電話，更換該行動電話之部分零件後，於上
    址通訊行，以2,300 元之價格，在奇摩拍賣網站上刊登拍賣
    廣告。嗣由丙○○自行上網尋得前開拍賣網頁，並報警處理
    ，於同年9 月3 日晚上11時40分許，為警在高雄市楠梓區○○○路119 號（高雄市政府警察局楠梓分局偵查隊），自乙○○身上扣得前揭行動電話1 支（業經丙○○領回）。
二、案經高雄市政府警察局報請臺灣高雄地方法院檢察署檢察官
    偵查起訴。
    理  由
一、按被告以外之人於審判外之陳述，雖不符刑事訴訟法第159
    條之1 至第159 條之4 之規定，而經當事人於審判程序同意
    作為證據，法院審酌該言詞陳述或書面陳述作成時之情況，
    認為適當者，亦得為證據，刑事訴訟法第159 條之5 第1 項
    定有明文。本件檢察官、被告於本院審判程序時，就本判決
    所引用審判外之言詞或書面陳述，均明示同意有證據能力，
    本院認該具有傳聞證據性質之證據，其取得過程並無瑕疵，
    且與待證事實具有關聯性，證明力非明顯過低，以之作為證
    據係屬適當，認俱得為證據。
二、訊據被告乙○○固坦承：確有於上揭時、地，以100 元之價
    格，向甲○○購入前揭行動電話1 支，並於上址通訊行內，
    以2, 300元之價格，在奇摩拍賣網站上刊登拍賣廣告之事實
    ，惟矢口否認有何故買贓物之犯行。辯稱：甲○○拿該支行
    動電話至我店裏，因為那支行動電話已經泡水不堪使用，我
    才會以100 元回收那支行動電話，並且向廠商進零件維修後
    ，上網拍賣，後來有人打電話跟我說行動電話是她的，之前
    被人搶走，我就馬上下架，我買的時候有問甲○○行動電話
    的來源，並不知道行動電話是贓物等語。
三、經查：
(一)、本件被告確有於上揭時、地，以100 元之價格，向甲○○購
    買系爭行動電話1 支，再以2,300 元價格，在奇摩拍賣網站
    上刊登拍賣訊息，嗣為丙○○上網尋得前開拍賣網頁等事實
    ，業據被告自承在卷，核與證人即同案被告甲○○證述：行
    動電話是我賣給被告等語；證人即被害人丙○○證稱：我是
    自己上網搜尋我被搶之V3型手機，結果就搜尋到我遭搶的手
    機等語大致相符。此部分事實，應堪認定。而系爭行動電話
    1 支為丙○○所有，於96年8 月21日下午3 時30分許，在高
    雄縣岡山鎮○○路317 號「咖果多夢飲料店」內，甲○○假
    藉向丙○○借用行動電話，丙○○信以為真，而將該行動電
    話借甲○○使用，甲○○旋即趁丙○○未及抗拒之際，公將
    掠取該行動電話之事實，亦據證人即被害人丙○○於警詢時
    證述綦詳，核與證人甲○○供陳：該支行動電話係我搶奪得
    來等語相符，復有系爭行動電話照片4 幀、贓物認領保管單
    1 紙在卷足稽（見警(一)卷第22、25、26頁），足認被告向甲○○所購買之系爭行動電話確係贓物無訛。
(二)、被告雖辯稱：系爭行動電話係泡水之故障手機，有問過甲○○手機來源，故不知係贓物等語。然查：
  1.證人甲○○於本院審理時證稱：我賣系爭行動電話給被告時
    ，被告並未向我要保證書、手機包裝外拿，亦未登記我的身
    分證、姓名等語，核與被告供陳：本件中古手機買賣並未登
    記甲○○之人別資料等語相符。足認被告確實並未向甲○○
    查證系爭行動電話之來源甚明。而被告自承：從事中古手機
    買賣，知道中古手機之買賣要登記販賣者之人別聯繫資料等
    語，且被告前於95年間，因在原設址高雄市左營區○○○路
    463 號之上開店內，連續5 次向人故買贓物，經本院以95年
    度訴字第2584號判處有期徒刑4 月，緩刑2 年確定，有上開
    刑事判決書影本、臺灣高等法院被告前案紀錄表在卷可憑。
    衡情，被告對於買賣中古物品，應留意出售者能否提出相關
    保證卡或出示身分證件、留下聯絡方式資料，否則出售者既
    無從提出售貨保證卡或不願出示證件等人別資料，則所售物
    品顯屬來歷不明之贓物乙節，當知之甚稔，詎竟未囑證人甲○○留下賣機人資料，已違常情。再參以，被告自承：我只
    有向甲○○收購1 次中古手機，就是系爭行動電話等語，其
    既係首次向甲○○收購系爭行動電話，理應更加慬慎，翔實
    登記甲○○之人別資料，並詢問系爭行動電話之來源，豈有
    僅憑證人甲○○佯稱係其自己所有，即率予相信之理？況證
    人甲○○於警詢時業已明確證稱：我至通訊行變賣手機沒有
    登記資料，係因店方沒有拿給我登記，店方人員沒有問及手
    機來源，但我曾暗示來源非正常，當時店方人員沒有反應等
    語，益徵被告於購買之初，對系爭行動電話係屬來路不明之
    贓物，應屬知情，堪以認定。其辯稱：因甲○○告知為其所
    有，故不知係失竊之贓物云云，要屬事後卸責之詞，不足採
    信。
  2.再者，系爭行動電話之新品約5,000 元，中古機約2,300 元
    ，業據被告自承在卷，且自該行動電話當時之外觀觀之，該
    該行動電話係94年出廠，至案發當時約使用2 年，其外觀拷
    漆完整並無毀損，有上開照片4 幀可參，顯見非屬處於陳舊
    狀況之中古手機，而被告竟僅以100 元之價格購入，衡諸通
    常社會經驗，自屬與一般交易價格並不相當之低價。被告雖
    辯稱：該行動電話當時已經泡水，不堪使用，是為回收零件
    使用，始以100 元之價格向甲○○購得云云。然證人甲○○
    於本院審理時證稱：我不會分辨手機狀況，手機價格是被告
    說的，我拿手機給被告時，被告並沒有告知該手機係故障等
    語，顯見被告並未告知甲○○系爭行動電話係故障品甚明，
    被告辯謂係以回收故障手機一節，要非無疑。且被告購入系
    爭行動電話後，係將該行動電話置放在店內，並以2,300 元
    之價格在奇摩拍賣網站刊登拍賣廣告情，業如前述，其上開
    所辯核與事實有違，已難信其所辯為真。參以，證人甲○○
    既於交易之初，向被告暗示系爭行動電話之來源非正常，被
    告主觀上顯已知悉該行動電話為來路不明之贓物甚明，亦如
    前述。是縱認被告於購入之初，該行動電話確有故障之情形
    ，亦無解於其有故買贓物之犯意。
(三)、綜上所述，本件事證明確，被告犯行，洵堪認定。應予依法
    論科。
四、核被告所為，係犯刑法第349 條第2 項之故買贓物罪。爰審
    酌被告前已因故買贓物案件，經本院判處有期徒刑4 月，緩
    刑2 年確定，有上開臺灣高等法院前案紀錄表可佐，竟不知
    悛悔實悟，於緩刑期間內再犯本件故買贓物，使盜贓難以起
    獲，無形中助長竊盜之歪風，於社會治安有相當程度之影響
    ，本不宜寬貸，惟考量其所故買贓物之價值非鉅，犯罪情節
    、手段尚非嚴重，且被害人復已取回系爭行動電話，有上開
    贓物認領保管單可佐，足認被害人之損害已有減少，及被告
    之犯罪動機、目的與犯罪後否認犯行等一切情狀，量處如主
    文所示之刑，復斟酌被告之教育程度為高職畢業、家庭經濟
    狀況小康等情形，並諭知以新臺幣1,000 元折算1 日為其易
    科罰金之折算標準，以資懲儆。
據上論斷，應依刑事訴訟法第299 條第1 項前段，刑法第349 條
第2 項、第41條第1 項，刑法施行法第1 條之1 ，決如主文。
本案經檢察官黃子宜到庭執行職務。
中    華    民    國    97    年    11    月    11    日
                  刑事第五庭  審判長法  官  黃建榮
                                    法  官  楊珮瑛
                                    法  官  李殷君
以上正本證明與原本無異。
如不服本判決應於收受本判決後10日內向本院提出上訴書狀，並
應敘述具體理由，如未敘述上訴理由者，應於上訴期間屆滿後20
日內補提理由書狀於本院（均須按他造當事人之人數附繕本）「
切勿逕送上級法院」。
中    華    民    國    97    年    11    月    12    日
                                    書記官  李文廣
附錄本判決論罪科刑法條全文：
中華民國刑法第349條
收受贓物者，處3 年以下有期徒刑、拘役或5 百元以下罰金。
搬運、寄藏、故買贓物或為牙保者，處5 年以下有期徒刑、拘役
或科或併科1 千元以下罰金。
因贓物變得之財物，以贓物論。


司法院資訊處製作；財團法人民間司法改革基金會備份。
